臺灣高等法院花蓮分院刑事裁定
111年度抗字第8號
抗  告  人
即 受刑 人  歐鎮瑋


                    (現於法務部矯正署臺東監獄泰源分監執                      行中)
上列抗告人因聲請定其應執行刑案件，不服臺灣臺東地方法院中
華民國110年12月28日裁定（110年度聲字第397號），提起抗告
，本院裁定如下：
    主  文
原裁定撤銷。
歐鎮瑋因犯如附表所示各罪所處之刑，有期徒刑部分應執行有期
徒刑伍年玖月。
    理  由
一、原裁定意旨：
(一)本件抗告人即受刑人歐鎮瑋(下稱抗告人)因犯如附表所示之
    各罪等，經本院先後判處如附表所示之刑確定。又附表編號
    2、3、4所示之犯罪時間均在附表編號1所示裁判確定（民國
    109年6月11日）前，而本件聲請定應執行刑之犯罪事實最後
    判決法院為本院，是上開犯罪乃於裁判確定前所犯之數罪。
    至於抗告人所犯如附表編號1、2之罪及所示之刑，為得易科
    罰金之案件，而附表編號3、4之罪及所示之刑，則為不得易
    科罰金之案件，依前揭刑法第50條第1項但書第1款之規定，
    本不得併合處罰，惟抗告人已就附表編號1至4所示之罪請求
    檢察官聲請定應執行刑在案，茲檢察官以本院為上開案件犯
    罪事實最後判決之法院，聲請定其應執行之刑，本院審核各
    案卷無誤，認其聲請核無不合。
(二)又抗告人所犯附表編號1至3所示之罪雖經本院109年度聲字
    第514號裁定定應執行有期徒刑4年確定，然依前述最高法院
    大法庭之裁定說明，附表編號4之罪，應屬前揭「增加合於
    定應執行刑要件之他罪刑」例外情況，未違反一事不再理之
    原則，且就附表編號1至4所示各罪再為定應執行刑之裁判時
    ，自應受上開裁定所為定應執行刑之內部性界限之拘束，即
    不得重於附表編號1至3所示罪刑所定之執行刑有期徒刑4年
    與附表編號4所示之罪所處之刑加計之刑期總和（即有期徒
    刑6年8月），此係對抗告人有利之事項，再參本件定刑下限
    為有期徒刑3年6月（即最長期之宣告刑為附表編號3所示之
    宣告刑）。審酌抗告人所犯如附表所示各罪，分別為施用第
    二級毒品罪、販賣第二級毒品未遂罪、意圖販賣而持有第二
    級毒品罪，犯罪類型容有差異，其責任非難重複之程度低，
    倘就其刑度予以實質累加，尚與現代刑事政策及刑罰之社會
    功能不符，茲考量上情，兼衡抗告人犯罪行為之不法與罪責
    程度、數罪所反應人人格特性與傾向，及對其施以矯正之必
    要性等情狀，再衡以經聲請人詢問抗告人就本件附表所示各
    罪定應執行刑之意見，抗告人勾選無意見等情，爰就附表所
    示各罪有期徒刑部分定其應執行有期徒刑6年4月。
二、本件抗告意旨略以：
(一)如附表所示4罪，分別為施用第二級毒品罪量處有期徒刑5月
    、6月；販賣第二級毒品未遂罪量處有期徒刑3年6月；意圖
    販賣而持有第二級毒品罪量處有期徒刑2年8月，其中編號1
    、2、3所示之罪，已於先前定刑有期徒刑4年，等於編號1所
    示之罪的有期徒刑5月已減掉。但抗告人後面尚有附表編號2
    、3、4罪，合計有期徒刑6年8月，但卻只減輕4月，實為過
    低，不符比例原則，希望能重新衡量定刑之標準大幅降低抗
    告人之刑度。
(二)抗告人尚有9旬之祖母，中有6旬的老母親，下有11歲之稚女
    ，一家人殷殷期盼抗告人能早日回家，扶持家計，請衡量抗
    告人犯罪之動機、手法以及犯後態度、家庭因素，重新定刑
    ，另為最有利於抗告人之定刑，使抗告人有面對家人之勇氣
    等語。
三、謹按：裁判確定前犯數罪者，併合處罰之，但有下列情形之
    一者，不在此限：得易科罰金之罪與不得易科罰金之罪。
    、得易科罰金之罪與不得易服社會勞動之罪。得易服社會
    勞動之罪與不得易科罰金之罪。得易服社會勞動之罪與不
    得易服勞動之罪。前項但書情形，受刑人請求檢察官聲請定
    應執行刑者，依第51條規定定之。數罪併罰，有二裁判以上
    者，依第51條之規定，定其應執行之刑。數罪併罰，分別宣
    告多數有期徒刑者，於各刑中之最長期以上，各刑合併之刑
    期以下，定其刑期，但不得逾30年，刑法第50條、第53條及
    第51條第5款分別定有明文。準此，合於數罪併罰之數罪，
    其中有上述刑法第50條第1項但書規定之情形，須經受刑人
    請求檢察官聲請，始得依刑法第51條第5款之規定定其應執
    行之刑。又數罪併罰中之一罪，依刑法規定得易科罰金，若
    因與不得易科之他罪併合處罰結果，而不得易科罰金時，原
    可易科罰金部分所處之刑，自亦無庸為易科折算標準之記載
    ，司法院釋字第144號解釋意旨亦可資參照。另數罪併罰之
    定應執行之刑，係出於刑罰經濟與責罰相當之考量，並非予
    以犯罪行為人或受刑人不當之利益，為一種特別的量刑過程
    ，相較於刑法第57條所定科刑時應審酌之事項係對一般犯罪
    行為之裁量，定應執行刑之宣告，乃對犯罪行為人本身及所
    犯各罪之總檢視，除應考量行為人所犯數罪反應出之人格特
    性，並應權衡審酌行為人之責任與整體刑法目的及相關刑事
    政策，在量刑權之法律拘束性原則下，依刑法第51條第5款
    之規定，採限制加重原則，以宣告各刑中之最長期為下限，
    各刑合併之刑期為上限，但最長不得逾30年，資為量刑自由
    裁量權之外部界限，並應受法秩序理念規範之比例原則、平
    等原則、責罰相當原則、重複評價禁止原則等自由裁量權之
    內部抽象價值要求界限之支配，使以輕重得宜，罰當其責，
    俾符合法律授與裁量權之目的，以區別數罪併罰與單純數罪
    之不同，兼顧刑罰衡平原則。是於併合處罰而酌定執行刑時
    ，應審酌行為人所犯數罪之犯罪類型、行為態樣、手段、動
    機，其犯罪類型相同、行為態樣、手段、動機相似者，於併
    合處罰時，因責任非難重複之程度較高，允酌定較低之應執
    行刑。
四、經查：
(一)抗告人犯如附表所示之罪，先後經判處如附表所示之刑，均
    已確定在案，有各該判決書及臺灣高等法院被告前案紀錄表
    附卷可稽。抗告人所犯如附表編號3、4所示之罪均不得易科
    罰金及易服社會勞動，與附表編號1、2所示得易科罰金之刑
    ，雖合於刑法第50條第1項但書之規定，惟本件係檢察官依
    抗告人之請求而提出合併定應執行刑之聲請，有抗告人簽名
    之「受刑人請求臺灣臺東地方檢察署檢察官向法院聲請定應
    執行刑須知」1份在卷可憑（執聲卷第3頁），符合數罪併罰
    規定。原審裁定定其各罪之應執行刑為有期徒刑6年4月，係
    在附表各刑中之最長期有期徒刑以上，各刑合併之刑期有期
    徒刑以下，未逾越刑法第51條第5款所定之外部界限，固非
    無見。
(二)惟查，抗告人所犯如附表編號1、2所示之罪，均為施用第二
    級毒品罪，犯罪時間分別為108年6月19日、109年2月18日，
    約8個月內共犯2次，屬戕害其身心健康之病患型犯罪，尚無
    明顯而重大實害；如附表編號3、4所示，一為販賣第二級毒
    品未遂罪，另一為意圖販賣而持有第二級毒品罪，犯罪時間
    分別是108年6月18、19日間、同年6月23日、109年4月25日
    至同年月26日，其犯案時間相距10個月、犯罪類型、手法相
    近(詳各該判決書所載犯罪事實)，係侵害國家、社會法益之
    罪，非具有不可替代性、不可回復性之個人法益。抗告人就
    上開4罪所犯於併合處罰時，其中編號1及2、編號3及4各自
    責任非難重複之程度顯然為高，刑罰效果予以遞減，俾較符
    合以比例原則、平等原則、責罰相當原則、重複評價禁止原
    則為內涵之內部性界限，原審未審酌上情，定應執行刑有期
    徒刑6年4月，其裁量權之行使，已使責罰未能相當，受刑人
    因此獲有減少有期徒刑之利益甚低，即難認與抗告人所犯各
    罪所侵害法益之總價值相當，亦難謂與裁量權應遵守之內部
    界限相契合，有違定應執行刑之恤刑本旨，自有欠妥適，抗
    告人據此指摘原裁定不當，為有理由。
(三)原裁定既有不當，即屬無可維持，應由本院撤銷，且為免發
    回原審法院重新裁定於刑事訴追執行效能無益，爰由本院依
    刑事訴訟法第413條後段規定自為裁定。茲審酌抗告人所犯
    如附表所示各罪，其中編號1、2所示之罪，分別為施用第二
    級毒品罪，屬戕害其身心健康之病患型犯罪，尚無明顯而重
    大實害；另編號3、4所示之罪，分別為販賣第二級毒品未遂
    罪、意圖販賣而持有第二級毒品罪，犯罪類型、手法相近，
　　係侵害國家、社會法益之罪，非具有不可替代性、不可回復
    性之個人法益；抗告人就上開4罪所犯於併合處罰時，編號1
    、2及編號3、4各自責任非難重複之程度高，刑罰效果予以
    遞減，倘就其刑度予以實質累加，尚與現代刑事政策及刑罰
    之社會功能不符，茲考量上情，兼衡受刑人犯罪行為之不法
    與罪責程度、數罪所反應抗告人人格特性與傾向，及對其施
    以矯正之必要性等情狀，再衡以抗告人定應執行刑之意見，
　　在附表所示各罪宣告刑總和之上限等內、外部性界限等情，
    爰依刑法第51條第5款規定，定其應執行刑如主文第2項所示
    。
據上論斷，應依刑事訴訟法第413條、第477條第1項、刑法第50
條第2項、第53條、第51條5款，裁定如主文。　　
中　　華　　民　　國　　111 　年　　2 　　月　　25　　日
                  刑事庭審判長法  官  林慧英   
　　　　　　　　　            法  官  謝昀璉
　　　　　　　　　　　　　　　法  官  李水源
以上正本證明與原本無異。
如不服本裁定，應於裁定送達後5日內向本院提出再抗告狀。再
抗告書狀，並應敘述抗告之理由。
因疫情而遲誤不變期間，得向法院聲請回復原狀。
中　　華　　民　　國　　111 　年　　2 　　月　　25　　日
　　　　　　　　　　　　　　　書記官  徐文彬　　　
◎附表：受刑人歐鎮瑋定應執行刑案件一覽表 　　　　　　　
編　　　　　號  1 2 　　　 3 罪　　　　　名  施用第二級毒品罪 施用第二級毒品罪 販賣第二級毒品未遂罪 宣　　告　　刑  有期徒刑5月，如易科罰金，以新臺幣1,000元折算1日。 有期徒刑6月，如易科罰金，以新臺幣1,000元折算1日。 有期徒刑3年6月 。 犯　罪　日　期  108年06月19日 109年02月18日 108年6月18、19日間、同年6月23日 偵查(自訴)機關 年　度　案　號  臺東地檢108年度毒偵字第436號 臺東地檢109年度毒偵字第112號 臺東地檢108年度偵字第1899號 最　後 事實審 法　　院 臺東地院 臺東地院 臺東地院  案　　號 109年度簡上字第2號 109年度東簡字第147號 108年度原訴字第54號  判決日期 109年06月11日 109年05月22日 109年6月11日 確　定 判　決 法　　院 臺東地院 臺東地院 臺東地院  案　　號 109年度簡上字第2號 109年度東簡字第147號 108年度原訴字第54號  確定日期 109年06月11日 109年06月23日 109年09月25日 得否易科罰金或易服社會勞動  均可 均可 均否        備註   臺東地檢109年度執字第1038號 臺東地檢109年度執字第1069號 臺東地檢109年度執字第1766號   編號1至3，依臺東地院109年度聲字第514號裁定，應執行有期徒刑4年（執行中）。   

編　　　　　號  4 罪　　　　　名  意圖販賣而持有第二級毒品罪 宣　　告　　刑  有期徒刑2年8月 。 犯　罪　日　期  109年04月25日至同年月26日 偵查(自訴)機關 年　度　案　號  臺東地檢109年度偵字第1169號 最　後 事實審 法　　院 臺東地院  案　　號 109年度訴字第105號  判決日期 110年08月13日 確　定 判　決 法　　院 臺東地院  案　　號 109年度訴字第105號  確定日期 110年09月15日 得否易科罰金或易服社會勞動  均否  備註   臺東地檢110年度執字第1105號（未執行）